【裁判字號】    89,易,33
【裁判日期】    890324
【裁判案由】    詐欺
【裁判全文】
台灣台中地方法院刑事判決                            八十九年度易字第三三號
    公  訴  人  臺灣臺中地方法院檢察署檢察官
    被      告  丙○○
                甲○○
    右一  被告
    選任辯護人  吳保仁
右列被告等因詐欺案件，經檢察官提起公訴（八十年度偵字第二二五三六號），本院
判決如左：
    主  文
丙○○意圖為自己不法之所有，以詐術使人將本人之物交付，處拘役參拾日，緩刑二
年。
甲○○無罪。
    事  實
一、丙○○未曾受有期徒刑以上刑之宣告，因代友人潘愛鳳墊付之藥款計新台幣（下
    同）二萬零四百元遲遲未獲受償，竟意圖為自己不法之所有，於收受潘受鳳以郵
    寄方式交付之票號ＡＤ0000000號、發票日民國（下同）八十七年十二月
    二十日、面額二萬零四百元之支票一紙，竟於八十八年一月五日潘愛鳳電詢是否
    收到上開支票時，諉稱尚未收到支票，致潘愛鳳陷於錯誤，於是日再行將二萬零
    四百元匯入丙○○商業銀行台中安泰分行，帳號為0000000000000
    號之帳戶裏，丙○○於收取該匯款後，復於八十八年一月五日向不知情之乙○○
    借華信商業銀行帳戶提示先前所收之支票而取得票款。嗣因潘愛鳳對乙○○提起
    侵占告訴，於偵查時，始循線查悉上情。
二、案經台灣台中地方法院檢察署檢察官自動檢舉偵辦。
    理  由
一、被告丙○○部分
    （一）、訊據被告丙○○坦承於前揭時地向被害人潘愛鳳收取匯款二萬零四百元
            及提示領取潘愛鳳所寄之支票金額二萬零四百元等情，惟矢口否認有何
            詐欺之犯行，辯稱︰八十八年一月五日伊於電話告知潘愛鳳未收到支票
            要她再匯款，第二天下午（即一月六日）去學校領郵件才收到支票，伊
            並未詐騙潘愛鳳云云。經查：右揭事實，業據被害人潘愛鳳指述甚詳，
            核與證人乙○○證述情節相符，並有華信商業銀行綜合存款存摺影本一
            份附卷可稽。又依照被害人潘愛鳳所述，其於八十七年十二月十九日即
            以限時信寄出該支票，依經驗法則，丙○○應早就收到該支票，且沈秋
            香既知潘愛鳳有寄支票予她，亦不可能皆不去學校收發室查詢，足見其
            辯稱於八十八年一月六日方收到支票一節應係卸責之詞，再者；丙○○
            若非意圖不軌，又何須捨棄自己或家人之帳戶不用而刻意向平時很少聯
            絡之乙○○借用銀行帳戶，又被告丙○○若無不法所有之意圖，自當於
            事後收受被害人潘愛鳳所寄之支票時，將上開支票返還潘愛鳳，豈有再
            度持往提示兌現領取之理，凡此種種均足證足被告丙○○自始即具詐取
            被害人潘愛鳳之匯款之犯意至明。本件事證已臻明確，被告丙○○所辯
            ，為畏罪卸責之詞，不足採信，其犯行堪以認定。
    （二）、核被告丙○○所為，係犯刑法第三百三十九條第一項之詐欺取財罪。爰
            審酌被告犯罪之動機、目的、手段、所生危害、及以將犯罪所得返還被
            害人之犯後態度等一切情狀，量處如主文所示之刑。又查被告丙○○前
            未受有期徒刑以上刑之宣告，有卷附台灣高等法院被告全國前案記錄表
            可按，因友人遲未歸還藥款，竟思報復之歹念，然思及該一款項亦因被
            告基於善意代友人墊付藥款所衍生，且其尚在求學中，經此起訴審判，
            當知所警惕，信無再犯之虞，本院認所宣告之行以暫不執行為適當，併
            諭知緩刑二年，以啟自新。。
二、被告甲○○部分
    （一）、公訴意旨略以：潘愛鳳積欠丙○○一筆藥款新台幣（下同）二萬零四百
            元，並於八十七年十二月十九日，以限時信寄一紙發票日為八十七年十
            二月二十日，支票號碼ＡＤ0000000號，金額為二萬零四百元之
            支票至國立台中體育學院予丙○○，由甲○○於十二月二十五日前代領
            ，而甲○○與丙○○復基於共同為自己不法所有之意圖，在八十八年一
            月五日潘愛鳳打電話與丙○○詢問是否收到支票時，諉稱未收到支票，
            致潘愛鳳陷於錯誤，於同日另行將二萬零四百元匯入丙○○商業銀行台
            中安泰分行，帳號為0000000000000號之帳戶裏等情，因
            認被告甲○○共同涉有刑法第三百三十九條第一項之詐欺罪嫌。
    （二）、本件公訴人認被告甲○○共同涉有右揭犯行，無非係以甲○○與同案被
            告沈邱香於偵查中之供述，及證人乙○○之證述為據，訊據被告甲○○
            固供承其於八十八年一月十一日載丙○○至乙○○工作處所向乙○○借
            用提款卡不諱，惟堅詞否認有共同詐欺之犯行，辯稱：其並無代丙○○
            收領系爭支票，僅因丙○○央求方會載她去找乙○○，事先並不知沈秋
            香與潘愛鳳之債務關係，亦不知丙○○有叫潘愛鳳另行匯款一事，其會
            在偵查中那樣講，純粹係基於同學情誼，迴護丙○○而為等語。
    （三）、按犯罪事實應依證據認定之，無證據不得推定其犯罪事實；又不能證明
            被告犯罪或其行為不罰者，應諭知無罪之判決，刑事訴訟法第一百五十
            四條第三百零一條第一項分別定有明文。又刑法第三百三十九條詐欺
            罪之成立，以意圖為自己或第三人不法之所有，施用詐術使人陷於錯誤
            而交付財物或因而得財產上不法之利益或使第三人得之為構成要件。所
            謂以詐術使人交付財物，必須該財物之交付，係由於被施用詐術而陷於
            錯誤所致，若行為人未施用何詐術，交付財物者亦非因陷於錯誤而交付
            ，即不構成詐欺罪，最高法院四十六年台上第二六０號住有判例可稽。
     （四）、經查：本件告訴人潘愛鳳寄給丙○○之支票為丙○○自己所收領，業
             據丙○○於本院供承甚明，且證人乙○○於偵查時亦證稱，係丙○○
             自己打電話向她借華信銀行帳號，甲○○係事後才載丙○○來借提款
             卡等情，再佐以本件被告甲○○對於同案被告丙○○與被害人潘愛鳳
             間之墊付藥款乙節既不知情，對於潘愛鳳如何交付上開支票及再度匯
             款予丙○○等情既毫無所知，亦未曾與同案被告丙○○共謀以電話要
             求潘愛鳳再度款予丙○○，告訴人潘愛鳳亦未指出被告甲○○亦曾
             與被告丙○○共同施用詐術之事實或知情伊與丙○○間之墊款清償細
             節之事實，由此可證甲○○辯稱其事先並不情一節應為真實，被告方
             信淵與丙○○同學三年交情匪淺，其會幫丙○○圓謊亦屬合理，自不
             得僅以被告甲○○基於同窗情誼，幫忙丙○○提領該支票款項，而無
             其他相關證據作為佐證之下，即據以作為認定被告甲○○對於丙○○
             曾二度向被害人潘愛鳳詐取匯款一事事前知悉之唯一證據，此外復查
             無其他積極證據，足認被告甲○○事先知情而參與詐欺犯行，不能證
             明被告甲○○犯罪，揆諸前揭說明，依法應諭知無罪之判決。
三、據上論斷，應依刑事訴訟法第二百九十九條第一項前段、第三百零一條第一項，
    刑法第三百三十九條第一項、第七十四條，罰金罰鍰提高標準條例第一條前段，
    判決如主文。
中    華    民    國      八十九      年      三      月      二十四    日
                                      台灣台中地方法院刑事第二庭
                                              法  官  林  靜  芬
右正本證明與原本無異。
如不服本判決，應於判決送達後十日內向本院提出上訴狀，上訴於臺灣高等法院臺中
分院(須附繕本)。
                                              書記官
中    華    民    國      八十九      年      三      月      二十七    日
附錄論罪科刑實體法條文：
刑法第三百三十九條
意圖為自己或第三人不法之所有，以詐術使人將本人或第三人之物交付者，處五年以
下有期徒刑、拘役或科或併科一千元以下罰金。
以前項方法得財產上不法之利益或使第三人得之者，亦同。
前二項之未遂犯罰之。


司法院資訊處製作；財團法人民間司法改革基金會備份。
